臺灣高等法院刑事判決
110年度原上訴字第37號
上  訴  人  
即  被  告  王佩怡


選任辯護人  陳育廷律師(法扶律師)                
上列上訴人因詐欺案件，不服臺灣桃園地方法院109年度審原訴
字第65號，中華民國110年1月29日第一審判決（起訴案號：臺灣
桃園地方檢察署109年度偵字第589、9153號），提起上訴，本院
判決如下：
    主  文
上訴駁回。
    事  實
一、王佩怡於民國108年9月26日晚上9時許，透過臉書招募與手
    機通訊軟體LINE暱稱「鍾亞庭」、「鄭翰」（下分稱「鍾亞
    庭」、「鄭翰」）之成年人接洽後，竟為賺取報酬，而允依
    其等指示提供自己所申辦金融帳戶資料，並配合提領帳戶內
    之款項交付予「鍾亞庭」、「鄭翰」所指派之成年人，王佩
    怡則可藉此分得提領款項之4%作為報酬。謀議既定後，王佩
    怡與「鍾亞庭」、「鄭翰」及同詐欺集團之成年成員間即共
    同意圖為自己不法之所有，基於3人以上詐欺取財犯意聯絡
    ，先由王佩怡將其申辦之臺灣銀行（帳號：000-0000000000
    00號，下稱王佩怡臺銀帳戶）帳戶資料照片以LINE傳送予「
    鍾亞庭」，「鍾亞庭」再將王佩怡提供之帳戶資料交由其他
    成年成員作為收取被害人款項之人頭帳戶，再由該集團其他
    成年成員於108 年10月11日下午4時32分許，撥打電話予陳
    朝傑，向陳朝傑佯稱：其為陳朝傑姪女，欲向陳朝傑借款云
    云，致陳朝傑陷於錯誤，因而依指示於同年10月15日上午10
    時18分許，匯款新臺幣（下同）49萬8,000元至王佩怡臺銀
    行帳戶內，經該詐欺集團某成年成員確認款項已匯入後，「
    鄭翰」隨即通知王佩怡，王佩怡遂依「鄭翰」指示，自行或
    搭乘由不知情友人林國祥所騎乘車牌號碼000-0000號普通重
    型機車，於附表一所示時間、地點，接續提領如附表一「提
    領金額」欄所示金額，再依「鄭翰」指示將領得款項於附表
    一所示交付地點，扣除其約定應得報酬2萬元後，將餘款轉
    交予「鄭翰」指派前來收款之不詳詐欺集團成年成員。
二、案經陳朝傑訴由臺中市政府警察局第二分局報告臺灣臺中地
    方檢察署陳請臺灣高等檢察署令轉臺灣桃園地方檢察署檢察
    官偵查起訴。
    理  由
壹、證據能力部分：
一、按被告以外之人（包括證人、鑑定人、告訴人、被害人及共
    同被告等）於審判外之陳述雖不符刑事訴訟法第159條之1至
    之4等四條之規定，然經當事人於審判程序同意作為證據，
    法院審酌該言詞陳述或書面陳述作成時之情況，認為適當者
    ，亦得為證據；當事人、代理人或辯護人於法院調查證據時
    ，知有刑事訴訟法第159條第1項不得為證據之情形，而未於
    言詞辯論終結前聲明異議者，視為有前項之同意，同法第15
    9條之5定有明文。立法意旨在於傳聞證據未經當事人之反對
    詰問予以核實，原則上先予排除。惟若當事人已放棄反對詰
    問權，於審判程序中表明同意該等傳聞證據可作為證據；或
    於言詞辯論終結前未聲明異議，基於尊重當事人對傳聞證據
    之處分權，及證據資料愈豐富，愈有助於真實發見之理念，
    且強化言詞辯論主義，使訴訟程序得以順暢進行，上開傳聞
    證據亦均具有證據能力。查本件以下所引用之被告以外之人
    於審判外之供述證據，因檢察官、上訴人即被告王佩怡(下
    稱被告)已於本院準備程序及審判程序時均表示沒意見（見
    本院卷第71、111頁)，且迄至言詞辯論終結前均未聲明異議
    ，而本院審酌上開供述或非供述等證據資料製作時之情況，
    無不當取供及證明力明顯過低之瑕疵，認以之作為證據應屬
    適當，揆諸前開規定，本院亦認為均應有證據能力。
二、另本院以下援引之其餘非供述證據資料，檢察官、被告於本
    院準備程序及審判程序時對其證據能力均不爭執（見本院卷
    第71至73、111至114頁），且其中關於刑事訴訟法第164條
    第2項規定，證物如為文書部分，係屬證物範圍。該等可為
    證據之文書，已經依法踐行調查證據之程序，即提示或告以
    要旨，自具有證據能力，併此敘明。
貳、實體部分：
一、認定事實所憑之證據及理由：
(一)上揭事實，業據被告於警詢、偵查、原審及本院審理時坦承
    不諱(見臺灣桃園地方檢察署109年度偵字第589號偵卷【下
    稱第589號偵卷】第7至13、98頁，原審卷第49、56頁)，核
    與證人即告訴人陳朝傑於警詢、證人林國祥於警詢及偵查中
    證述情節相符（見第589號偵卷第15至16、52至54、95至99 
    頁），並有提領明細、提領監視器畫面翻拍照片、LINE對話
    紀錄、臺灣銀行無摺存入憑條存根、臺灣銀行營業部109年3
    月25日營存字第10950031841號函暨帳戶資料及交易明細、
    臺灣銀行交易明細等附卷可稽（見第589號卷第25、27至47 
    、56、85至91頁，臺灣臺中地方檢察署偵字第3947號卷第16
    3至166頁），是被告上開自白確與事實相符，應堪採信。
(二)被告之辯護人雖為被告辯護稱：被告主觀上縱認有與「鍾亞
    庭」、「鄭翰」及同詐欺集團之成年成員間，基於3人以上
    詐欺取財之犯意聯絡，然本案卷內證據仍無從證明「鍾亞庭
    」、「鄭翰」實際上確為2人以上之犯罪集團，或係詐騙集
    團中1人分飾兩角，亦無從證明本案除被告以外實際上仍有2
    人以上之犯罪集團存在，基於「罪疑惟輕」法則及「所知重
    於所犯，仍從其所犯」原則，以普通詐欺取財罪論處云云。
    惟按共同實施犯罪行為之人，在合同意思範圍以內，各自分
    擔犯罪行為之一部，相互利用他人之行為，以達其犯罪之目
    的者，即應對於全部所發生之結果，共同負責。又共同正犯
    之成立，祇須具有犯意之聯絡及行為之分擔，既不問犯罪動
    機起於何人，亦不必每一階段犯行，均須參與（最高法院28
    年度上字第3110號、34年度上字第862 號判決參照）。又共
    同正犯之意思聯絡，原不以數人間直接發生者為限，若有間
    接之聯絡者，亦包括在內，如甲分別邀約乙、丙犯罪，雖乙
    、丙間彼此並無直接之聯絡，亦無礙於其為共同正犯之成立
    （最高法院77年度台上字第2135號判決參照）。是以，行為
    人參與構成要件行為之實施，並不以參與構成犯罪事實之全
    部或始終參與為必要，即使僅參與構成犯罪事實之一部分，
    或僅參與某一階段之行為，亦足以成立共同正犯。詐騙集團
    分工細膩，參與詐騙之成員往往互不認識，惟每個成員主觀
    上均知悉其分擔行為對犯罪之遂行均不可或缺，客觀上亦確
    實如此，是詐騙集團成員彼此之間，無論是否認識、有無直
    接聯繫，均無礙其就詐欺取財犯行有犯意聯絡及行為分擔。
    查本案係由被告透過臉書招募與手機通訊軟體LINE暱稱「鍾
    亞庭」、「鄭翰」之成年人接洽後，為賺取報酬，而允依其
    等指示提供自己所申辦金融帳戶資料，並配合提領帳戶內款
    項交付予「鍾亞庭」、「鄭翰」所指派之成年人，被告則可
    藉此分得提領款項之4%作為報酬，謀議既定後，被告與「鍾
    亞庭」、「鄭翰」及同詐欺集團之成年成員間即共同意圖為
    自己不法之所有，基於3人以上詐欺取財犯意聯絡，先由王
    佩怡將其申辦之臺銀帳戶資料照片以LINE傳送予「鍾亞庭」
    ，「鍾亞庭」再將被告提供之帳戶資料交由其他成年成員作
    為收取被害人款項之人頭帳戶，再由該集團其他成年成員撥
    打電話予告訴人，向告訴人佯稱：其為陳朝傑姪女，欲向陳
    朝傑借款云云，致告訴人陷於錯誤，因而依指示匯款49萬8,
    000元至被告臺銀帳戶內，經該詐欺集團某成年成員確認款
    項已匯入後，「鄭翰」隨即通知被告，被告遂依「鄭翰」指
    示，自行或搭乘由不知情友人林國祥所騎乘機車，於附表一
    所示時間、地點，接續提領如附表一「提領金額」欄所示金
    額，再依「鄭翰」指示將領得款項於附表一所示交付地點，
    扣除其約定應得報酬2萬元後，將餘款轉交予「鄭翰」指派
    前來收款之不詳詐欺集團成年成員等情，業據被告供認不諱
    ，已如前述，則本案參與詐欺取財之共犯，且與被告直接聯
    繫者，至少有「鍾亞庭」、「鄭翰」及依「鄭翰」指派向被
    告收款之不詳詐欺集團成年成員等3人；另徵諸被告於偵查
    中供稱：「（問：對方與你聯繫LINE帳號，是否從頭到尾都
    只有一個？）第一個是他們的業務員，跟業務員聯絡之後，
    他再聯絡其他的工程師，對話中的女生是業務員，他拉我加
    入後，我再跟工程師接洽工作內容，對話中的男生是工程師
    。」、「（問：依上開對話記錄內容，你在108年9月26日與
    業務員接洽，並於同月29日開始與工程師接洽，是否如此？
    ）是。」等語(見第589號偵卷第98頁)，則上開時間與被告
    聯絡之詐欺集團成員，亦至少有男女2人，是被告參與「鍾
    亞庭」、「鄭翰」所屬詐欺集團，並共同涉犯本件詐欺取財
    犯行，自係犯刑法第339條之4第1項第2 款之3人以上共同詐
    欺取財罪甚明。辯護人上開辯護意旨，自非可採，尚難據為
    被告有利之認定。
(三)從而，本件事證明確，被告上揭犯行，足堪認定，應予依法
    論科。
二、論罪部分：
(一)核被告所為，係犯刑法第339 條之4 第1 項第2 款之3人以上共同詐欺取財罪。被告於附表一所示時、地提領款項，係於密接之時、地，基於對同一被害人行詐欺之目的，侵害同一法益，堪認其主觀上係基於單一犯意接續所為，各該行為獨立性薄弱，依社會通念，難以強行分開，應論以接續犯。
(二)被告與「鍾亞庭」、「鄭翰」及其他真實姓名年籍不詳之詐欺集團成年成員間，有犯意聯絡與行為分擔，應論以共同正犯。　　
三、駁回上訴之理由：
(一)原審審理後，就被告上開3人以上共同詐欺取財犯行，認犯罪事證明確，爰以行為人之責任為基礎，審酌被告身體健全，不思以合法途徑賺取錢財，竟貪圖不法利益，率爾擔任詐欺集團之提款車手，使共犯之詐欺取財犯行得以順利，致造成告訴人受有財產上之損害，被告行為嚴重破壞社會秩序，應予嚴厲非難，惟念及被告犯後坦承全部犯行，態度尚非頑劣，兼衡被告僅為末端領款之「車手」角色，與統合、指示、分配任務及親為誆騙、施詐者之其他詐欺共犯而言，其犯罪情節較輕，且展現誠意與告訴人達成和解，承諾努力賠償其所受之損害，有原審和解筆錄1紙附卷可稽（見原審卷第63至64頁），顯見被告甚有悔意，併參酌被告於原審審理程序中自述之教育程度、家庭經濟生活狀況（見原審卷第61頁），暨其犯罪之動機、目的、手段等一切情狀，量處如原判決主文所示之刑；並以被告前未曾因故意犯罪受有期徒刑以上刑之宣告，此有本院被告前案紀錄表1份附卷可查，其係因一時失慮，致罹刑章，然犯後已坦承犯行不諱，且於原審審理中與告訴人達成和解等情，足徵被告對其行為已有悔意，認被告經此偵審程序及科刑宣告後，應能知所警惕，信無再犯之虞，認上開對被告宣告之刑，以暫不執行為適當，爰依刑法第74條第1 項第1 款規定，宣告緩刑5年，又被告既與告訴人成立和解，為使告訴人獲得更充分之保障，並督促被告履行賠償責任，以確保被告之緩刑宣告能收具體成效，爰依刑法第74條第2項第3款規定命被告履行如原判決主文所示緩刑所附負擔；並敘明被告已與告訴人達成和解，如其能確實履行賠償和解金額，已足以剝奪其犯罪利得，若其未能履行，告訴人亦得持該和解筆錄為民事強制執行名義，對其財產聲請強制執行，已達沒收制度剝奪被告犯罪所得之立法目的，依刑法第38條之2第2項規定爰，不予宣告沒收。
(二)被告提起上訴意旨略以：㈠被告主觀上縱認有與「鍾亞庭」
    、「鄭翰」及同詐欺集團之成年成員間，基於3人以上詐欺
    取財之犯意聯絡，然本案卷內證據仍無從證明「鍾亞庭」、
    「鄭翰」實際上確為2人以上之犯罪集團，或係詐騙集團中1
    人分飾兩角，亦無從證明本案除被告以外實際上仍有2人以
    上之犯罪集團存在，基於「罪疑惟輕」法則及「所知重於所
    犯，仍從其所犯」原則，以普通詐欺取財罪論處云云。㈡原
    審雖給予被告緩刑宣告，惟所附條件其中被告必須在109年1
    2月20日前給付告訴人5萬元，被告迄今仍無法給付告訴人，
    被告有穩定工作，為使被告能穩定還款予告訴人，維護被告
    工作及告訴人權益，請求從輕量刑，並給予較輕附條件緩刑
    宣告云云（見本院卷第70、110、117至118頁)。惟查：㈠行
    為人參與構成要件行為之實施，並不以參與構成犯罪事實之
    全部或始終參與為必要，即使僅參與構成犯罪事實之一部分
    ，或僅參與某一階段之行為，亦足以成立共同正犯。詐騙集
    團分工細膩，參與詐騙之成員往往互不認識，惟每個成員主
    觀上均知悉其分擔行為對犯罪之遂行均不可或缺，客觀上亦
    確實如此，是詐騙集團成員彼此之間，無論是否認識、有無
    直接聯繫，均無礙其就詐欺取財犯行有犯意聯絡及行為分擔
    。查本件如上所述，參與詐欺取財之共犯，且與被告直接聯
    繫者，至少有「鍾亞庭」、「鄭翰」及依「鄭翰」指派向被
    告收款之不詳詐欺集團成年成員等3人；另徵諸被告於偵查
    中供稱：「（問：對方與你聯繫LINE帳號，是否從頭到尾都
    只有一個？）第一個是他們的業務員，跟業務員聯絡之後，
    他再聯絡其他的工程師，對話中的女生是業務員，他拉我加
    入後，我再跟工程師接洽工作內容，對話中的男生是工程師
    。」、「（問：依上開對話記錄內容，你在108年9月26日與
    業務員接洽，並於同月29日開始與工程師接洽，是否如此？
    ）是。」等語(見第589號偵卷第98頁)，則上開時間與被告
    聯絡之詐欺集團成員，亦至少有男女2人，是被告參與「鍾
    亞庭」、「鄭翰」所屬詐欺集團，並共同涉犯本件詐欺取財
    犯行，自係犯刑法第339條之4第1項第2 款之3人以上共同詐
    欺取財罪甚明，被告上開上訴意旨，為無理由。㈡另按量刑
    之輕重，屬於為裁判之法院得依職權自由裁量之事項，苟其
    量刑已以行為人之責任為基礎，並斟酌刑法第57條所列一切
    情狀，在法定刑度內，酌量科刑，如無偏執一端，致明顯輕
    重失衡情形，不得遽指為不當或違法。查本件原判決已審酌
    刑法第57條所定科刑應審酌事項，在法定刑度範圍內予以科
    刑，難認有何輕重失衡情形，另按量刑輕重係屬事實審法院
    得依職權自由裁量之事項，本件原審量刑已以行為人之責任
    為基礎，斟酌被告犯罪情節、手段、所生危害及犯罪後坦認
    犯行，且與告訴人達成和解，承諾努力賠償其所受之損害，
    有原審和解筆錄1紙附卷可稽（見原審卷第63至64頁），顯
    見被告甚有悔意等一切情狀，量處如原判決主文所示之刑，
    並以被告前未曾因故意犯罪受有期徒刑以上刑之宣告，其係
    因一時失慮，致罹刑章，然犯後已坦承犯行不諱，且於原審
    審理中與告訴人達成和解等情，足徵被告對其行為已有悔意
    ，認被告經此偵審程序及科刑宣告後，應能知所警惕，信無
    再犯之虞，認上開對被告宣告之刑，以暫不執行為適當，爰
    宣告緩刑5 年，又審酌被告既與告訴人成立和解，為使告訴
    人獲得更充分之保障，並督促被告履行賠償責任，以確保被
    告之緩刑宣告能收具體成效，爰命被告履行如原判決主文所
    示緩刑所附負擔，足見原審諭知緩刑所附負擔，係依被告與
    告訴人所達成之民事和解，此徵諸卷附原審和解筆錄1紙自
    明（見原審卷第63至64頁），自難認原審諭知緩刑所附負擔
    有何不當之處；此外，原審所為刑之量定，既未逾越法定刑
    度，亦無濫用自由裁量權限或違反比例原則，其量刑自屬妥
    適，被告上訴意旨主張其無法依和解條件給付告訴人，核屬
    其個人給付能力問題，尚難據此指摘原審量刑有何顯然失出
    或有失衡平情事。是被告前揭上訴意旨，亦無理由。綜上所
    述，本件被告之上訴，為無理由，應予駁回。
據上論斷，應依刑事訴訟法第368條，判決如主文。
本案經檢察官劉倍提起公訴，檢察官董怡臻到庭執行職務。
中　　華　　民　　國　　110 　年　　8 　　月　　24　　日
                  刑事第十一庭  審判長法  官　周煙平
　　　　　　　　　　　　　　　　　　　法  官  連育群
　　　　　　　　　　　　　　　　　　　法  官  吳炳桂
以上正本證明與原本無異。
如不服本判決，應於收受送達後20日內向本院提出上訴書狀，其
未敘述上訴之理由者並得於提起上訴後20日內向本院補提理由書
（均須按他造當事人之人數附繕本）「切勿逕送上級法院」。
                                      書記官  陳淑婷
中　　華　　民　　國　　110 　年　　8 　　月　　24　　日
附錄：本案論罪科刑法條全文　　　　　　　　　　　　　
中華民國刑法第339條之4：
犯第 339 條詐欺罪而有下列情形之一者，處1年以上7年以下有
期徒刑，得併科1百萬元以下罰金：
一、冒用政府機關或公務員名義犯之。
二、三人以上共同犯之。
三、以廣播電視、電子通訊、網際網路或其他媒體等傳播工具，
    對公眾散布而犯之。前項之未遂犯罰之。　　　
附表一：
編號 提領時間 提領地點 提領金額（新臺幣） 交付地點 1 108 年10月15日上午10時44分許 桃園市桃園區縣○路000 號、328 號、330 號桃園府前郵局 2 萬5 元 1、於108 年10月15日下午1 時30分許，在桃園市桃園區三民路朝陽公園內，交付45萬8,000 元予前來收款之不詳詐欺集團成年成員。 2 108 年10月15日上午10時45分許  2 萬5 元  3 108 年10月15日上午10時46分許  2 萬5 元  4 108 年10月15日上午10時47分許  2 萬5 元  5 108 年10月15日上午10時48分許  2 萬5 元  6 108 年10月15日上午10時49分許  2 萬5 元  7 108 年10月15日中午12時13分許 桃園市○○區○○路00號臺灣銀行桃園分行（臨櫃提領） 33萬8,000元  8 108 年10月15日下午1時58分許 桃園市○○區○○路000 號臺新銀行桃園分行 2 萬5 元 2、於108 年10月15日晚上7 時許，在桃園市八德區光明路8巷內，交付2 萬6,000 元予前來收款之不詳詐欺集團成年成員。 9 108 年10月15日下午5時43分許 桃園市○○區○○路000 號之1 統一超商 6,005 元  
附表二：
原審109年度審訴附民字第57號 被告王佩怡願給付告訴人陳朝傑新臺幣貳拾參萬元，給付方式如下： 1、於民國109 年12月20日前，給付伍萬元。 2、剩餘金額拾捌萬元，自110年1月20日起，於每月20日前各給付伍仟元，至全部債務清償完畢為止，如一期逾期未給付，則全部債務視為到期。